【裁判字號】    95,交聲,373
【裁判日期】    950630
【裁判案由】    交管條例聲異
【裁判全文】
臺灣板橋地方法院交通事件裁定         95年度交聲字第373號
原處分機關  交通部公路總局臺北區監理所
異  議  人
即受處分人  甲○○
上列異議人因違反道路交通管理處罰條例案件，對於原處分機關
於民國九十五年二月二十一日所為北監自裁字第裁四０─Ｃ00
000000號處分，聲明異議，本院裁定如下：
    主  文
異議駁回。
    理  由
一、原處分意旨略以：異議人即受處分人甲○○於民國九十四年
    十二月十七日八時許駕駛車號Ｋ四─六七二一號自用一般小
    客車行經臺北縣泰山鄉○○路○段四五三號前，因與同向機
    車發生交通事故，致機車騎士倒地受傷（重傷），異議人未
    依規定即時採取救護或其他必要的措施，並向警察機關報告
    ，竟駕車逃逸，經臺北縣政府警察局新莊分局交通分隊填製
    北縣警交字第Ｃ00000000號違反道路交通管理事件
    通知單舉發，遞由原處分機關，依行為時道路交通管理處罰
    條例第六十二條第一項及第六十七條第一項（原處分漏引本
    條項）規定，裁處吊銷駕駛執照，並終身不得考照。
二、異議意旨略以：異議人即受處分人甲○○於民國九十四年十
    二月十七日八時許駕駛車號Ｋ四─六七二一號自用一般小客
    車行經臺北縣泰山鄉○○路○段前，因與同向機車發生擦撞
    ，該車並無倒地，伊車輛係正常行駛，並無違規超速，之後
    該機車係因駛入對面車道遭貨車撞及而倒地，因伊不了解交
    通規定即離開，故異議人並無肇事逃逸之意圖，爰請撤銷原
    處分云云。
三、按汽車駕駛人，駕駛汽車肇事致人受傷或死亡，應即採取救
    護或其他必要措施，並向警察機關報告，不得駛離，違者吊
    扣其駕照三個月至六個月；逃逸者吊銷駕駛執照，道路交通
    管理處罰條例第六十二條第一項定有明文，且依同條例第六
    十七條第一項規定，違反上開規定而經吊銷駕駛執照者，終
    身不得考領駕駛執照。其立法本旨係在增進行車安全、保護
    他人權益，以維持社會秩序。蓋道路交通事故發生後，有受
    傷或死亡之情形者，應即時救護或採必要之措施，以防損害
    範圍之擴大。如駕駛人於肇事後，隨即駕車逃離現場，不僅
    使肇事責任認定困難，更可能使受傷之人喪失生命，自有從
    嚴處理之必要。又終身不得考領駕駛執照之規定，同係為維
    護車禍事故受害人生命安全、身體健康必要之公共政策，且
    在責令汽車駕駛人善盡行車安全之社會責任，屬維持社會秩
    序及增進公共利益所必要，司法院大法官釋字第二八四號、
    第五三一號解釋可資參照。職是之故，汽車駕駛人駕駛汽車
    發生交通事故，不論其責任之歸屬為何，即有義務留在肇事
    現場，採取救護或其他必要措施，並向警察機關報告，以保
    護他人權益，同時釐清肇事責任，自不待言。
四、本件異議人甲○○於九十四年十二月十七日八時許，駕駛其
    車牌號碼Ｋ四─六七二一號自用小客車，行經臺北縣泰山鄉
    ○○路○段四五三號前，與被害人張美青所騎乘之車牌號碼
    ＢＮＣ─八二九號普通重型機車發生擦撞，此為異議人所不
    爭執；而前開擦撞致被害人張美青受有右脛骨閉鎖性骨折、
    右股骨遠端粉碎性開放性骨折、左大腿撕裂傷等傷害，此亦
    經臺灣板橋地方法院檢察署以九十五年度偵字第七九五號起
    訴在案，此有該署九十五年四月十九日九十五年度偵字第七
    九五號起訴書一份在卷可稽。本件異議人雖辯稱，當時是有
    輕微擦撞，對方沒有倒地，係因駛入對向遭他車撞及而倒地
    ，所以就離開云云。惟查，異議人既已坦承事發當天與受傷
    之被害騎士確實有擦撞之情況發生，此有異議人所提聲明異
    議狀一份附卷可參，足認異議人確實已知肇事，再依前開大
    法官會議解釋之旨，汽車駕駛人駕駛汽車發生交通事故，不
    論其責任之歸屬為何，均有義務留在肇事現場，採取救護或
    其他必要措施，並向警察機關報告，以保護他人權益，同時
    釐清肇事責任，異議人既考領駕駛執照，更不得以不了解交
    通規定卸責。是本件事故之發生，異議人有無過失，並不影
    響其肇事後未在現場處理，擅自逃逸之事實；故本件異議人
    肇事後卻未在現場等候處理且逕自離去，將使被害人有置於
    殊於救護之危險，並有致使事後責任難以釐清之困難，其所
    辯無逃逸之犯意云云，洵與本件肇事後逃逸無涉。從而，原
    處分機關依據道路交通管理處罰條例第六十二條第一項，裁
    處吊銷異議人駕駛執照，並依同條例第六十七條第一項為終
    身禁考之處分，並無違誤，量罰亦屬妥適，應予維持，本件
    異議為無理由，應予駁回。
據上論斷，應依道路交通案件處理辦法第十九條，裁定如主文。
中    華    民    國    95    年    6     月    30    日
                  交通法庭    法  官  王偉光
以上正本證明與原本無異。
如不服本裁定，應於送達後5日內，向本院提出抗告狀。
                              書記官  陳怡君
中    華    民    國    95    年    7     月    3     日


司法院資訊處製作；財團法人民間司法改革基金會備份。
